【裁判字號】    94,簡上,717
【裁判日期】    950724
【裁判案由】    給付費用
【裁判全文】
臺灣臺北地方法院民事判決             94年度簡上字第717號
    上  訴  人  首泓國際貿易有限公司
    法定代理人  丙○○
    訴訟代理人  丁○○
    被上訴人    財團法人車輛研究測試中心
    法定代理人  乙○
    訴訟代理人  郭美絹    律師
    複代理人    甲○○
上列當事人間請求給付費用事件，上訴人對於中華民國九十四年
十月十八日臺灣臺北地方法院臺北簡易庭94年度北簡字第16147
號第一審判決提起上訴，本院於九十五年七月十日年月日言詞辯
論終結，判決如下：
    主  文
上訴駁回。
第二審訴訟費用由上訴人負擔。
    事  實
甲、上訴人方面：
一、聲明：求為判決：
  (一)原判決廢棄。
  (二)被上訴人在第一審簡易之訴駁回。
二、陳述：除與原判決記載相同者，茲引用之外，補稱：
  (一)上訴人所有重型機車均為進口之新車，進行車輛測試作業係
    依車輛容許耗用能源標準及檢查管理辦法第十一條規定，僅
    為取得新領牌照登記之形式上手續，一般情形至多僅需經過
    三次測試即可通過標準，詎其中KAWASAKI ZX-10R竟測試六
    次、SUZUKI GSX-R1000測試七次均無法通過，顯有違常情，
    況依常理而論，倘車輛審查未達標準，經調校後，不論合格
    與否，其再測值均會上升，而本件被上訴人之測試值竟呈不
    正常下降，顯然係因儀器不正常而出現不正常紀錄現象。上
    開測試未過車輛，經上訴人送工業技術研究院測試後，旋即
    通過標準，其為確定被上訴人之儀器是否正常，乃將先前經
    工業技術研究院測試通過之車輛交被上訴人測試，結果竟遭
    判定不通過，何以經工業技術研究院測試通過之車輛，交付
    被上訴人測試後仍為不合標準，顯見車輛檢核不通過，確係
    因可歸責於被上訴人之儀器不良所致。被上訴人係依法受專
    責機關委託檢驗業務，自當有較重之責任義務，如其儀器不
    良，上訴人每次送驗，即須支付每次費用，被上訴人反可因
    此獲得暴利，是被上訴人當無權向上訴人請求測試費用。
  (二)被上訴人於九十三年間所使用之車輛審驗/測試申請表，雖
    未記載應為如何出具數據分析之約定，然既經上訴人以存證
    信函代申請，被上訴人自應有對待給付之義務，況此一數據
    分析記錄可作為被上訴人儀器是否正常之判斷依據，亦可作
    為上訴人是否應付檢測費用之認定標準。退步而言，上訴人
    於原審所提車輛審驗測試申請表雖係被上訴人於九十四年四
    月十五日開始使用之表格，並非上訴人委託當時所使用，仍
    足證被上訴人亦肯認測試之數據分析記錄，有應申請人要求
    而提出之必要。詎被上訴人遲不提出，足見被上訴人亦係心
    虛，惟恐上訴人察覺該測試儀器不良致屢測未過之事實，進
    而除不能向上訴人收取費用外，更有違法後果，所以拒絕提
    出。至被上訴人所提出之「中華民國實驗室認證體系監督評
    鑑/查訪紀錄」及「九十三年度機動車輛污染檢驗機構現場
    訪查報告」等文件，並未依據法規為應有之項目紀錄，且僅
    為被上訴人內部人員所作成，內容草率，且未經認證及檢驗
    單位核章，自不具公示效力。況被上訴人所提上開資料與本
    件爭點，即儀器是否正常並無關聯。
  (三)被上訴人應每年至少一次進行檢驗室之稽核（包含查核作業
    之有效性、測定結果正確性），每年須至少舉辦二次品保會
    議（包含檢驗室主管或品保人員之報告、內部稽核之結果、
    外部機構之評鑑、檢驗室間相關性測試、客戶反應等），且
    應有測定報告審核流程，至少包括測定數據檢查、數據品質
    確認及報告之核發等條件，上開事宜，「機動車輛排放空氣
    污染物及噪音檢驗測定機構檢驗室品質系統基本規範」均有
    明示，被上訴人基於主管機關之契約受託辦理檢驗業務，對
    於檢測儀器之標準，自應負有較重之義務，被上訴人既未依
    規定執行該等程序，如何證明其檢驗儀器符合標準，又如何
    以其測試結果作為合格與否之依據，進而收費營利？被上訴
    人既違背義務在先，其所製作之檢測結果自不可採。上訴人
    自得依上開規範之規定，拒絕接受是項契約，並拒絕支付檢
    測款項。
三、證據：除援用第一審所提證據外，補提簡易判決、車輛容許
    耗用能源標準及檢查管理辦法條文、測試報告、工業技術研
    究院測試報告、標準曲線圖、被上訴人九十三年、九十四年
    車輛審驗/測試申請表（以上均為影本）等件為證。
乙、被上訴人方面：
一、聲明：上訴駁回。
二、陳述：除與原判決記載相同者，茲引用之外，補稱：
    被上訴人九十三年度環保能源實驗室，由主管機關依「空氣
    污染防制法」所制定之「機動車輛排放空氣污染物及噪音檢
    驗測定機構管理辦法」，及依該辦法所制定之「機動車輛排
    放空氣污染物及噪音檢驗測定機構檢驗室品質系統基本規範
    」，例行性派員會同專家學者（評鑑專家）至實驗室實地進
    行現場查核工作，其所使用之儀器並無問題。
三、證據：除援用第一審所提證據外，補提機動車輛排放空氣污
    染物及噪音檢驗測定機構管理辦法、機動車輛排放空氣污染
    物及噪音檢驗測定機構檢驗室品質系統基本規範、九十三年
    度機動車輛污染檢驗機構查核報告、九十四年度機動車輛污
    染檢驗測定機構年度例行性訪查行程表等件影本為證。
    理  由
一、本件被上訴人起訴主張上訴人自九十三年六月起至七月止，
    陸續委託伊進行十四次車輛測試業務，雙方並簽訂「車輛審
    驗\測試申請表」，費用共計十三萬九千七百三十六元，伊
    皆已依約交付上訴人檢測報告，並就上述費用均已開具發票
    請款，而上訴人迄今僅清償其中三萬九千六百元（伊將檢測
    案號：A93NV657、A93NV698、A93EM151、A93NV699等四案溢
    收之費用共計三萬九千六百元與上述欠款予以抵銷），雖經
    伊屢次催討，惟上訴人仍未清償，為此爰訴請求上訴人給付
    檢測費用十萬零一百三十六元及自支付命令送達之翌日起至
    清償日止，按年息百分之五計算之利息等語；上訴人則以其
    確曾委託被上訴人就其所進口之重型機車（KAWASAKI ZX10R
    及SUZUKI GSX-R1000）進行耗油測試共計23次，金額共計二
    十六萬一千四百九十元，其業已給付其中十五萬一千三百五
    十四元，至被上訴人所請求之十萬零一百三十六元部份係因
    可歸責於被上訴人測試機器不良所產生之誤差，其要求被上
    訴人提出測試數據，惟被上訴人竟拒絕提出，被上訴人既無
    法證明其係依規定執行該等儀器保養及測試，且證明其檢驗
    儀器符合標準，自不能以其曾為檢測行為而要求上訴人給付
    費用，其自得依法拒絕給付云云資為抗辯。
二、被上訴人主張上訴人自九十三年六月起至七月止，陸續委託
    伊進行十四次車輛測試業務，雙方並簽訂「車輛審驗\測試
    申請表」，其已經完成測試，上訴人尚有十萬零一百三十六
    元未給付之情事，為上訴人所不否認，並有被上訴人所提出
    之測試申請書、請款發票及測試費用一覽表各一份為證，應
    堪信為真正。本件上訴人所爭執者，主要乃被上訴人所使用
    之儀器是否正常，以及被上訴人於實施車輛檢測時是否負有
    提供證明其儀器功能正常之義務。
  (一)按當事人主張有利於己之事實者，就其事實有舉證之責任，
    民事訴訟法第二百七十七條前段定有明文；又按原告於起訴
    原因已有相當之證明，而被告於抗辯事實並無確實證明方法
    ，僅以空言爭執者，當然認定其抗辯事實之非真正，而應為
    被告不利益之裁判，上開意旨，亦有最高法院十八年上字第
    一六七九號判例可供參照。
  (二)上開「車輛審驗\測試申請表」附註第6項已經載明「檢測報
    告並不包括數據分析，申請廠商（者）有檢測過程數據分析
    之需求時，請於申請時同步提出，中心事先給予報價」，是
    上訴人若要求被上訴人提出檢測報告之數據分析，需於申請
    檢測時同步提出，並由被上訴人事先給予報價始可。本件上
    訴人雖曾提出存證信函，用以證明其確曾要求被上訴人提出
    檢測數據，惟上開存證信函僅載明上訴人曾於九十三年九月
    間以傳真方式要求被上訴人提供檢測數據，無法證明上訴人
    確曾於申請檢測車輛時同步提出檢測過程數據分析之申請，
    並由被上訴人報價後，由上訴人繳納完畢等事實，核與上開
    申請表所約定之應於申請時同步提出並由被上訴人事先給予
    報價之規定，並不相符。除此以外上訴人並不能舉證證明其
    已於申請檢測時同步申請被上訴人提供數據並經被上訴人予
    以報價，則上訴人辯稱被上訴人未能依約提供檢測試數據，
    為給付不能，其得依民法第二百二十五條第一項、第二百六
    十七條第一項規定免除支付費用義務云云，尚屬無據。
  (三)被上訴人並無提出檢測數據之義務，既如上述，自難認被上
    訴人須提出其儀器功能正常之證明始得請求上訴人給付檢測
    費用。易言之，上訴人抗辯被上訴人測試儀器不良致產生系
    爭費用，自應就此抗辯之事實，負舉證之責任。而本件上訴
    人執以抗辯之主要理由，乃其提出供檢測之新車通常經測試
    三次即可通過標準，惟其所提出之KAWASA KI ZX10R共檢測
    六次，SUZUKI GSX-R1000共檢測七次，明顯逾越一般常情，
    而上開測試未過車輛，經上訴人送工業技術研究院測試後，
    旋即通過標準，其為確定被上訴人之儀器是否正常，乃將先
    前經工業技術研究院測試通過之車輛交被上訴人測試，結果
    竟遭判定不通過，何以經工業技術研究院測試通過之車輛，
    交付被上訴人測試後仍為不合標準，顯見車輛檢核不通過，
    確係因可歸責於被上訴人之儀器不良所致云云。惟查，同一
    檢測標的經送不同檢測機關，其檢測結果迥然不同之情形所
    在多有，其中牽涉因素頗多，例如設定之參數、是否使用相
    同儀器、現場環境等。縱使使用相同儀器、由相同人員分別
    於不同時間檢測，其結果亦未必全然相同，此種情形於吾人
    日常生活中頗為習見，自難僅以不同機關之檢測結果遽為認
    定被上訴人之檢測儀器不合標準。況本件上訴人送交被上訴
    人檢測之車輛不只一輛，次數亦非唯一，其中通過檢測者較
    之未通過者數量猶多，而每輛車輛性能各有差異，究竟係儀
    器本身有問題，抑或係車輛本身瑕疵所致，亦非無疑。上訴
    人僅以其未通過檢測標準之車輛，質疑被上訴人儀器不合格
    ，卻無法說明其通過檢測標準之車輛，經被上訴人以相同儀
    器、相同程序、相同標準檢測，是否亦有不合格處，顯見上
    訴人上開辯詞，難以採信。反之，被上訴人提出九十三年年
    度機動車輛污染檢驗機構查核報告及九十四年度機動車輛污
    染檢驗測定機構年度例行性訪查行程表等報告，反證其檢測
    儀器經檢查功能正常，益徵上訴人上開之抗辯，為不足採。
三、綜上所述，本件被上訴人主張其業已依約為上訴人檢測車輛
    ，自得請求上訴人支付檢測費用為可採，上訴人所辯均為無
    可取。從而，被上訴人財團法人車輛研究測試中心本於委任
    契約法律關係，請求上訴人給付檢測費用十萬零一百三十六
    元，及自九十四年五月十九日起至清償日止依周年利率百分
    之五計算之利息，為有理由，應予准許。是原審判命上訴人
    如數給付，並依職權宣告假執行及免為假執行，於法並無不
    合。上訴意旨指摘原判決不當，求予廢棄改判，為無理由，
    應予駁回其上訴。
四、據上論結，本件上訴為無理由，依民事訴訟法第436條之1第
    3 項、第449條第1項、第78條，判決如主文。
中    華    民    國    95    年    7    月    24    日
                 民事第二庭審判長法  官  鄭純惠
                                 法  官  蕭胤瑮
                                 法  官  汪漢卿
以上正本係照原本作成
不得上訴
中    華    民    國    95    年    7    月    24    日
                                 書記官  許婉如


司法院資訊處製作；財團法人民間司法改革基金會備份。
